【裁判字號】    97,上更(二),260
【裁判日期】    980224
【裁判案由】    毒品危害防制條例
【裁判全文】
臺灣高等法院臺中分院刑事判決     97年度上更(二)字第260號
上  訴  人  臺灣臺中地方法院檢察署檢察官
被      告  乙○○
                    （另案於臺灣臺中監獄執行中）
選任辯護人  張淑琪律師
上列上訴人因被告毒品危害防制條例案件，不服臺灣臺中地方法
院95年度訴字第2671號中華民國96年4 月23日第一審判決（起訴
案號：臺灣臺中地方法院檢察署95年度偵字第11567、11568號）
，提起上訴，經判決後，由最高法院第二次發回更審，本院判決
如下：
    主  文
原判決撤銷。
乙○○被訴販賣第一級毒品、運輸第一級毒品、販賣第二級毒品
、運輸第二級毒品部分均無罪。
被訴持有第一、二級毒品部分免訴。
    理  由
一、公訴意旨略以：被告乙○○前於民國92年1 月間，因施用第
    一、二級毒品案件，經臺灣臺中地方法院92年度訴字第 358
    號判決分別處有期徒刑5月及8月確定，並合併定應執行刑為
    有期徒刑1 年確定，於93年11月10日執行完畢；其明知海洛
    因及甲基安非他命分屬毒品危害防制條例第2條第2項第1 款
    及第2 款之第一級毒品及第二級毒品，不得運輸、販賣，竟
    意圖營利，基於運輸及販賣第一級毒品、第二級毒品之犯意
    ，於95年5月24日22、23 時許，在南投市南崗工業區附近某
    處，向真實姓名年籍不詳綽號「阿明」之成年男子，以新臺
    幣（下同）5 萬元之價格，販入第一級毒品海洛因約10公克
    後，將之運輸帶回臺中縣大里市○○街44號住處，再予摻入
    葡萄糖粉，以夾鏈袋分裝成數十小包，旋於同年月25日凌晨
    某時許，攜帶已分裝完成之第一級毒品海洛因19小包，連同
    其於不詳時間所販入之第二級毒品甲基安非他命6 小包外出
    ，駕駛車牌號碼A4-2508號 自小客車，前往臺中市○○路與
    華美街口附近「金錢豹遊藝場」，而運輸海洛因毒品及安非
    他命毒品，以此為方法，欲伺機向不特定人兜售海洛因毒品
    及甲基安非他命毒品。並在上開遊藝場外，以其所持用之行
    動電話撥打甲○○（綽號師公）所持用之0000000000號行動
    電話，向甲○○兜售海洛因毒品及安非他命毒品時，適有甲○○與己○○、戊○○等人因另涉槍砲、毒品案件，於同年
    月24日22時45分許，在臺中市○○區○○路170號8樓之3 為
    臺灣南投地方法院檢察署檢察官指揮海巡署海洋巡防總局第
    十三海巡隊、刑事警察局偵六隊一組、南投縣警察局刑事警
    察大隊、南投縣警察局草屯分局、埔里分局、集集分局員警
    查獲，乃當場由警授意甲○○佯應邀約赴會，相約於上址遊
    藝場外交易毒品，旋即由員警帶同甲○○前往查緝，並於同
    年月25日凌晨4 時30分許，在上址查獲乙○○，並扣得第一
    級毒品海洛因19小包（毛重分別為0.32公克、0.57公克、0.
    35公克、0.63公克、1.12公克、0.34公克、0.45公克、0.57
    公克、1.49公克、0.78公克、0.94公克、0.57公克、0.58公
    克、0.38公克、0.55公克、0.55公克、0.45公克、0.55公克
    、3.99公克）、第二級毒品甲基安非他命6 小包（毛重分別
    為0.66公克、1.77公克、0.58公克、0.84公克、0.38公克、
    0.38公克，合計毛重約4.61公克），再由乙○○帶同員警於
    同日6 時許，前往臺中縣大里市○○街44號住處，扣得第一
    級毒品海洛因12小包（毛重分別為4.02公克、8.98公克、5.
    36公克、7.70公克、3.75公克、2.02公克、1.79公克、1.31
    公克、2.01公克、0.61公克、1.49公克、0.35公克）、第二
    級毒品大麻煙草3小包（總淨重7.82公克）、大麻種子1小包
    （淨重0.23公克）、吸食器2組、分裝吸管1支、電子磅秤 1
    個、分裝夾鏈袋94個、葡萄糖1 包等物（被告乙○○涉嫌施
    用第一、二級毒品罪嫌，另案由檢察官提起公訴，經原審以
    95年度訴字第1557號判決分別判處有期徒刑1年月、1年，定
    應執行刑為有期徒刑2年4月確定）。因認乙○○涉犯毒品危
    害防制條例第4條第1項之販賣第一級毒品罪嫌、運輸第一級
    毒品罪嫌及同條第2 項之販賣第二級毒品罪嫌、運輸第二級
    毒品罪嫌。
二、證據能力方面：
  (一)扣案之第一級毒品海洛因、第二級毒品甲基安非他命等物品
    之證據能力：
    關於警方在被告所駕駛之A4-2508 號自用小客車及臺中縣大
    里市○○街44號住宅內扣得之第一級毒品海洛因、第二級毒
    品甲基安非他命等證據之證據能力，被告之辯護人為被告辯
    稱：本件警方對被告所駕駛之自用小客車及臺中縣大里市○○街44號住宅實施之搜索，均未持搜索票為之，亦不符合非
    要式搜索（附帶搜索、逕行搜索、同意搜索）之要件，被告
    並未同意警員搜索其所駕駛之上開自用小客車，該自願受搜
    索同意書並非被告於接受搜索之前所簽署，而係於搜索處分
    結束後回到警局才命被告簽立，故本案搜索係為違法搜索，
    所扣得之上開物品均非合法取得之證據，應無證據能力云云
    。經查：
  (1)按搜索，經受搜索人出於自願性同意者，得不使用搜索票。
    但執行人員應出示證件，並將其同意之意旨記載於筆錄，刑
    事訴訟法第131條之1定有明文。次按刑事訴訟，係以確定國
    家具體之刑罰權為目的，為保全證據並確保刑罰之執行，於
    訴訟程序之進行，固有許實施強制處分之必要，惟強制處分
    之搜索、扣押，足以侵害個人之隱私權及財產權，若為達訴
    追之目的而漫無限制，許其不擇手段為之，於人權之保障，
    自有未周，故基於維持正當法律程序、司法純潔性及抑止違
    法偵查之原則，實施刑事訴訟程序之公務員不得任意違背法
    定程序實施搜索、扣押；至於違法搜索扣押所取得之證據，
    若不分情節，一概以程序違法為由，否定其證據能力，從究
    明事實真相之角度而言，亦難謂適當。因此，對於違法搜索
    所取得之證據，為兼顧程序正義及發現實體真實，應由法院
    於個案審理中，就個人基本人權之保障及社會安全之維護，
    依比例原則及法益權衡原則，予以客觀之判斷。而搜索依其
    程式，可區分為要式搜索與非要式搜索，其中非要式搜索又
    區分為附帶搜索、同意搜索、緊急搜索，此觀刑事訴訟法第
    130條、第131條、第131條之1之規定自明，上開各項搜索有
    其法定要件及程序。上開附帶搜索之範圍，以被告或犯罪嫌
    疑人之身體、隨身攜帶之物件、所使用之交通工具及其立即
    可觸及之處所為限，如逾此立即可觸及之範圍而逕行搜索，
    即係違法搜索。同法第131條第1項所定緊急搜索，其目的在
    迅速拘捕被告、犯罪嫌疑人或發現現行犯，亦即得以逕行進
    入人民住宅或在其他處所搜索之對象，在於「人」而非「物
    」，倘無搜索票，但以本條項所謂緊急搜索方法逕行在民宅
    等處所搜索「物」，同屬違法搜索。另同意搜索應經受搜索
    人出於自願性同意，此所謂「自願性」同意，係指同意必須
    出於同意人之自願，非出自於明示、暗示之強暴、脅迫。法
    院對於證據取得係出於同意搜索時，自應審查同意之人是否
    具同意權限，有無將同意意旨記載於筆錄由受搜索人簽名或
    出具書面表明同意之旨，並應綜合一切情狀包括徵求同意之
    地點、徵求同意之方式是否自然而非具威脅性、同意者主觀
    意識之強弱、教育程度、智商、自主之意志是否已為執行搜
    索之人所屈服等加以審酌，遇有被告抗辯其同意搜索非出於
    自願性同意時，更應於理由詳述審查之結果，否則即有判決
    理由不備之違法（最高法院94年度台上字第1361號判決意旨
    參照）。
  (2)依卷附自願搜索同意書、南投縣政府察局刑警隊搜索扣押筆
    錄（見95年度偵字第11567號卷第10、11-12、15、16-17 頁
    ）所載，警方執行本件搜索之依據，乃為上開刑事訴訟法第
    131條之1同意搜索之規定。則選任辯護人稱本件搜索不符合
    附帶搜索、逕件搜索之要件，實有誤會，核先敘明。
  (3)按搜索，經受搜索人出於自願性同意者，得不使用搜索票，
    但執行人員應出示證件，並將其同意之意旨記載於筆錄，刑
    事訴訟法第131條之1定有明文。依照前開規定，僅要求搜索
    必須出於受搜索人自願性同意，執行人員應出示證件，並將
    其同意之意旨記載於筆錄，至於自願性搜索同意書之簽署與
    否及是否應於執行搜索前為之，則法無明文。衡諸搜索具有
    時效性及急迫性，偵查蒐證具有高度之公益需求，執行搜索
    充滿危險性及未知性，自應賦予執行人員相當的彈性與空間
    ，以因應具體情況。法既無明文要求必須於執行搜索前簽署
    自願受搜索同意書，即不得將該義務強加於執行人員身上，
    故依據自願性同意搜索而執行搜索之場合，實務上通常固雖
    均簽有自願受搜索同意書，然僅須於執行搜索時，確實已取
    得受搜索人之同意即已足，至於自願性搜索同意書之簽署與
    否及簽署時間，自無關閎旨。
  (4)按法院辦理刑事訴訟案件應行注意事項第69點謂：「所稱自
    願性同意，須綜合一切情狀而為判斷，例如搜索訊問的方式
    是否有威脅性、同意者意識強弱、教育程度、智商等，均應
    綜合考慮。」，且非僅以有無於筆錄記載為斷；次按所謂「
    自願性」同意，係指同意須出於同意人之自願，非出於明示
    、暗示之強暴、脅迫。法院應審查同意之人是否具同意權限
    ，有無將同意意旨記載於筆錄由受搜索人簽名或出具書面表
    明同意之旨，並應綜合一切情狀包括徵求同意之地點、徵求
    同意之方式是否自然而非具威脅性、同意者主觀意識之強弱
    、教育程度、智商、自主之意志是否已為執行搜索之人所屈
    服等加以審酌（最高法院94年度臺上第1361號判決同此見解
    ）。本件查獲經過，係由證人甲○○於95年5 月24日22時45
    分許為警查獲，經甲○○向警員供出其所施用之毒品乃係向
    被告購買的，警員乃帶同甲○○前往「金錢豹遊藝場」查緝
    被告，而被告事前確有同意執勤之警方人員執行搜索等情，
    已據當時執行搜索之警員施文村於原審95年11月2 日審理時
    具結證稱：「我們先查獲甲○○的持有安非他命及海洛因，
    在場還有其他人，當時查獲以後，甲○○說要帶我們去找毒
    品的來源，是一個綽號阿順的人，甲○○主動帶我們去台中
    市○○路與華美街口，當時先去看阿順的車子在不在，當時
    他的車子停在金錢豹遊藝場的騎樓裡面，車牌是A4-2508 號
    ，當時承辦的是南投地檢署檢察官帶隊的，我們就到遊藝場
    內找阿順這個人，當時進去店內有20個同事，就把裡面的客
    人逐一過濾，再打甲○○提供的阿順的電話，讓阿順的電話
    響，確認阿順，我們就找到阿順，我們盤查乙○○的時候，
    他就趁機將車匙丟在地上，被我們發現，我們詢問是不是那
    部車子，乙○○就有承認車子是他開的，經過他同意搜索後
    ，我們就在車上查獲扣案筆錄所記載的毒品。‧‧（你們當
    時查到乙○○的時候，詢問他是否同意搜的時候他的反應？
    ）他同意搜索之前不承認車子是他開的，他故意將鑰匙丟在
    地上，可能是心虛，被我們發現鑰匙後，我們核對鑰匙確認
    車子是他開的，確認後，乙○○就同意讓我們搜索。（本件
    執行逮捕、搜索被告的依據？）被告涉嫌販賣毒品、持有毒
    品。（被告是現行犯？）搜索之前不是現行犯，搜索後發現
    他持有毒品，當時他就是現行犯。（搜索之前，你們依據何
    種法律規定對被告執行搜索？）當時甲○○指證是向阿順購
    買的，所以我們認為被告涉嫌毒品危害防制條例販賣毒品的
    罪嫌前去找被告，經被告同意之後，執行搜索。（李文與指
    向阿順購買毒品，為何不先向法院聲請搜索票？）因當時甲○○說阿順出入在不固定的地方，有時是在電子遊藝場，甲○○不知道阿順哪裡。‧我能確定要搜索之前有經過被告的
    同意。（你們在徵詢被告同意之前，當時被告身體自由狀態
    為何？）我們只是詢問盤查，在同意搜索之前我們不會上手
    銬。」（原審卷(一)第178-180 頁）、於本院97年11月25日審
    理時證稱：「到遊藝場的時候，怎麼查獲乙○○？）到了以
    後，甲○○沒有下車，我們自己下車，遊藝場內有很多人，
    我們十幾個人在遊藝場佈置後，由我們在外面的人打甲○○
    的電話給乙○○，後來乙○○的電話響了，我們確定是乙○○本人，就過去盤查，當時我有在遊藝場內，我們有問被告
    身分，問外面的車子A4-2508 號小客車是否被告的，他還說
    這部車子不是他的，這時候被告把鑰匙偷偷把它摔到旁邊，
    後來我們一直問他，他才說車子是他的。（被告後來為何又
    承認是他的？）因為他丟鑰匙的動作被我們發現，我們再追
    問他，他就承認，後來經過被告的同意搜索他的車子，搜索
    他的身體，搜到一些毒品。」等語明確，復經證人即當時擔
    任南投縣警察局刑警大隊隊長曾景平於原審95年11 2月11
    日審理時具結證稱：「（依照卷內資料先查獲甲○○案再查
    獲乙○○，兩案有何關係？）那天是主要查戊○○的槍砲，
    查獲後，甲○○有主動表示要提供毒品的上游供我們追查。
    當天查獲以後，甲○○就說有一個上游現在在金錢豹遊藝場
    ，我們有帶他去現場，甲○○還有確認乙○○的車子在現場
    ，我們才進去請乙○○出來，後來乙○○同意搜索，我們才
    搜查。‧‧甲○○說他有跟乙○○聯繫過，也有交易過，甲○○說乙○○身上現在應該有毒品，所以我們才過去。‧‧
    （你們當時去查阿順，是根據甲○○提供的資料認定他涉及
    什麼犯罪去查阿順的？）甲○○提供阿順的電話，到金錢豹
    遊藝場確認身分，因為甲○○用電話確定人，再確認車子，
    我們根據車輛做搜索，甲○○當時說他有跟阿順拿一、二次
    毒品，所以我們認為阿順是涉及販賣毒品。」（原審卷(二)第
    114-115頁）、於本院98年1月20日審理時證稱：「被告有同
    意我們去搜索，搜索同意書何時製作我們忘了。（怎麼會去
    搜索被告大里市○○街的住處？）我忘了，不過一般我們在
    現場搜到後，我們會再請被告帶我們去他的住處，由他同意
    讓我們搜索。」等語無訛，經核上開二位證人經原審及本院
    訊問，所為之證言大致相符，況且被告於警詢中亦陳明有同
    意警察搜索等語（見偵查卷第5頁），足徵證人施文村、曾
    景平所言尚非虛妄，此外，並有被告所簽立之自願搜索同意
    書在卷可佐（見偵查卷第10、15頁），顯見被告在現場經警
    方搜索時，業已明瞭警員欲加以搜索之來意，並在意思自主
    之情況下，表示同意，警方即無須持搜索票之令狀始得進行
    搜索，由此顯見被告斯時確有同意警方搜索之情無訛，至於
    卷附自願受搜索同意書2紙僅係警方事後提供予被告簽名確
    認之文書，固據證人曾景平於本院審理證述在卷，縱係被告
    於搜索完畢後在警局始簽署上開文書，亦不影響前開同意搜
    索之法律效果，已如前述，從而，本案難認有辯護人所指違
    法搜索之情形存在。是本件扣案被告所有之海洛因、甲基安
    非命，大麻煙草、大麻種子、吸食器、分裝吸管、電子磅秤
    、分裝夾鏈袋、葡萄糖等物，並無違法搜索取得之情形，又
    非屬供述證據，無傳聞法則之適用，與本案待證事實具有關
    聯性，即得採為證據。
  (5)另被告及辯護人雖均辯稱：上開受搜索處所即臺中縣大里市
    ○○街44號住宅係被告女友丙○○之住處租，並非被告之住
    處，被告無權同意搜索，被告雖有簽立自願受搜索同意書，
    其並無權同意搜索該屋，是此部分搜索程序係不合法云云。
    然查，95年5 月25日之前，被告即居住在臺中縣大里市○○
    街44號房屋乙情，已據證人即被告之女友丙○○於本院98年
    2月3日審理時具結證稱：「（臺中縣大里市○○街44號房屋
    是誰的？）是我的。95年5 月之前乙○○有無住過上開房屋
    ？）來來去去。（你所謂的來來去去是什麼意思？）有時候
    住在我的房子，有時候是住在他自己塗城路的房子，是來來
    去去。（被告有無華城街44號的鑰匙？）有的。（被告如果
    要去華城街的房子是否要事先經過你同意？）他有鑰匙可以
    自己開門自己進出。」等語明確，而被告分別於95年5 月25
    日警詢時供承：「95年5 月24日19時許在臺中縣大里市○○
    街44號我住處施用海洛因及安非他命毒品。」、於本院準備
    程序時供稱：「（你有無居住在華城街44號？）我常住在那
    裡。」等語（偵查卷第6 頁），是綜合被告供述及證人丙○○之證述，足認臺中縣大里市○○街44號確係被告居住所無
    誤。被告事後翻異前詞以上址非其居所，其無權同意搜索，
    顯係臨訟狡飾卸責之詞，無足採信。從而，被告於為警查獲
    後經其自願同意搜索其上址居所，已如前述，係有同意權限
    ，警方據此依法執行搜索所扣押取得上開物品，自得做為本
    案之證據。
  (6)又卷附警員施文村製作之職務報告書記載警方於95年5 月25
    日4 時30分許，在台中市○○路、華美街口查獲被告（見偵
    查卷第67頁）、證人施文村於原審作證稱：「（職務報告書
    ）上面記載4 點半應該是我們逮捕他（被告的時間」（原審
    卷(一)第180 頁），而卷附被告同意搜索自小客車之「同意搜
    索書」（偵查卷第10頁）記載上訴人簽署之時間為95年5 月
    25日4時0分，逮捕被告與被告同意搜索時間之點雖有出入，
    然依證人施文村於原審審理時證稱：「（被告是現行犯？）
    搜索之前不是現行犯，搜索後發現他持有毒品，當時他就是
    現行犯。」、證人曾景平於本院審理時證稱：「（逮捕被告
    的時間是否記得？）逮捕的時間我記得是在被告的車上搜到
    違禁品後才將被告逮捕的，至於確定的時間我無法確定。」
    ，可知警員至金錢豹遊藝場盤查被告時，被告僅係涉嫌販賣
    毒品，而於被告同意警員搜索其所駕駛之自用小客車後，在
    車上發現海洛因、甲基安非他命，被告即為持有毒品之現行
    犯，此時警員始以逮捕現行犯之規定將被告逮捕，而觀諸警
    員搜索上開自用小客車之搜索扣押筆錄，搜索結束之時間即
    為95年5月25日4時30分許，則警員於搜索上開自用小客車完
    畢後立即將被告逮捕，時間上並無矛盾之處，故警員逮捕被
    告之程序亦符合法律之規定。
  (7)綜上所述，本件被告所為之搜索同意既係出於自願、任意性
    之同意，則本件搜索所扣得上開所示之物品應具有證據能力
    ，而得作為證據。而本件既係在被告同意下搜索，即無附帶
    搜索、逕行搜索可言，辯護人陳稱本件扣案之物品均屬違法
    搜索所得，不具證據能力云云，尚無可採。
  (二)證人甲○○、己○○、戊○○在檢察官面前經具結之證言，
    有證據能力：
    被告以外之人於偵查中向檢察官所為陳述，除顯有不可信之
    情況者外，得為證據，刑事訴訟法第159條之1第2 項定有明
    文。偵查中對被告以外之人（包括證人、鑑定人、告訴人、
    被害人及共同被告等）所為之偵查筆錄，或被告以外之人向
    檢察官所提之書面陳述，性質上均屬傳聞證據。惟現階段刑
    事訴訟法規定檢察官代表國家偵查犯罪、實施公訴，依法其
    有訊問被告、證人及鑑定人之權，證人、鑑定人且須具結，
    而實務運作時，檢察官偵查中向被告以外之人所取得之陳述
    ，原則上均能遵守法律規定，不致違法取供，其可信度極高
    ，職是，被告以外之人前於偵查中已具結而為證述，除反對
    該項供述得具有證據能力之一方，已釋明「顯有不可信之情
    況」之理由外，不宜以該證人未能於審判中接受他造之反對
    詰問為由，即遽指該證人於偵查中之陳述不具證據能力。本
    件證人邱國仁於檢察官偵查中所為之陳述，被告及其辯護人
    未曾提及檢察官在偵查時有不法取供之情形，亦未釋明上開
    證人之供述有顯不可信之情況，依上說明，甲○○、己○○
    、戊○○於偵查中之證言，自具有證據能力。至被告之選任
    辯護人於本院以當時未經被告行使對質詰問權為由爭執證人
    甲○○、己○○、戊○○偵查中供述之證據能力；查詰問權
    係指訴訟上當事人有在審判庭輪流盤問證人，以求發現真實
    ，辨明供述證據真偽之權利；此與證據能力係指符合法律所
    規定之證據適格，而得成為證明犯罪事實存在與否之證據資
    格，性質上並非相同。偵查中檢察官為蒐集被告犯罪證據，
    訊問證人旨在確認被告嫌疑之有無及內容，與審判期日透過
    當事人之攻防，調查證人以認定事實之性質及目的，尚屬有
    別。偵查中訊問證人，法無明文必須傳喚被告使之得以在場
    ，刑事訴訟法第248條第1項前段雖規定：「如被告在場者，
    被告得親自詰問」，事實上亦難期被告有於偵查中行使詰問
    權之機會。此項未經被告詰問之被告以外之人於偵查中向檢
    察官所為之陳述，依刑事訴訟法第159條之1第2 項之規定，
    原則上屬於法律規定為有證據能力之傳聞證據，於例外顯有
    不可信之情況，始否定其得為證據。是得為證據之被告以外
    之人於偵查中所為之陳述，倘被告於審判中未捨棄其詰問權
    ，因其先前之陳述未經被告詰問，應認屬於未經合法調查之
    證據，並非無證據能力，而應禁止證據之使用。此項詰問權
    之欠缺，非不得於審判中由被告行使以補正，而完足為經合
    法調查之證據（最高法院96年度台上字第3923號判決意旨參
    照）。本院查，證人甲○○、己○○、戊○○於偵查中之證
    述，已據其具結陳述（偵查卷第123-129 頁），依上開說明
    ，本屬有證據能力之證據，其偵查中之證言，雖未經被告於
    偵查程序中為詰問，但於原審及本院已由被告及其辯護人踐
    行詰問之程序，自屬業經合法調查之證據，被告之選任辯護
    人執此指摘證人甲○○、己○○、戊○○偵查中之證言無證
    據能力乙節自屬無據。
  (三)按法院或檢察官依刑事訴訟法第208 條規定囑託醫院、學校
    或其他相當之機關、團體為鑑定時，祇須其以言詞或書面提
    出之鑑定報告，符合刑事訴訟法第206條第1項、第208 條所
    規定之形式要件，即具有證據能力，此即屬於刑事訴訟法第
    159條第1項所稱「法律有規定」之特別情形（最高法院96年
    度台上字第6842號判決意旨參照）。本件經法務部調查局、
    行政院衛生署管制藥品管理局、內政部警政署刑事警察局鑑
    定扣案之毒品，就鑑定結果所提出之法務部調查局95年6 月
    30日調科壹字第120018107 號鑑定通知書（見偵查卷第64頁
    ）、行政院衛生署管制藥品管理局95年7月12日管檢字第095
    0007251號鑑定書（見偵查卷第133頁）、內政部警政署刑事
    警察局96年3月6日刑鑑字第0960026586號、96年8 月31日刑
    鑑字第0960125068號鑑定書（見原審卷(一)第162 頁、本院前
    審96年度上訴字第1619號卷第76頁），合於刑事訴訟法第20
    6條第1項、第208條所規定之形式要件，自有證據能力。
  (四)按被告以外之人於審判外之陳述，雖不符前4 條之規定，而
    經當事人於審判程序同意作為證據，法院審酌該言詞陳述或
    書面陳述作成時之情況，認為適當者，亦得為證據，刑事訴
    訟法第159條之5第1 項定有明文。本案除上開證據之證據能
    力外，其餘認定事實所引用之傳聞證據，業經檢察官、被告
    及其辯護人於審判中同意作為證據，而各該傳聞證據之取得
    亦無違法不當之情事，作為證據並無不適當，依上開說明，
    本院認均有證據能力。
三、按販賣毒品者，係指行為人明知其為毒品，意圖營利，而將
    毒品販入或賣出，有一於此，其犯罪即屬完成，不必二者兼
    備；而意圖販賣而持有毒品者，係指行為人以意圖販賣營利
    以外之原因而持有毒品，其後始起意營利販賣者而言（最高
    法院92年度台上字67號判決意旨參照）。行為人客觀上須有
    持有第一、二級毒品之行為，主觀上並有販賣之意圖，始能
    以該罪相繩之。惟不論係販賣毒品或意圖販賣而持有毒品，
    其犯罪事實均應依證據認定之，無證據不得推定其犯罪事實
    。又按犯罪事實應依證據認定之，無證據不得認定犯罪事實
    ，刑事訴訟法第154條第2項定有明文。又刑事訴訟法所謂認
    定犯罪事實之證據，係指足以認定被告確有犯罪行為之積極
    證據而言，該項證據自須適合於被告犯罪事實之認定，始得
    採為斷罪資料；如未能發現相當證據，或證據不足以證明，
    自不能以推測或擬制之方法，以為裁判基礎（最高法院29年
    上字第3105號判例、40年臺上字第86號判例可資參照）。又
    依最高法院32年上字第67號判例揭示，認定犯罪事實所憑之
    證據，固不以直接證據為限，間接證據亦應包含在內，惟採
    用間接證據時，必其所成立之證據，在直接關係上，雖僅足
    以證明他項事實，而由此他項事實，本於推理之作用足以證
    明待證事實者，方為合法，若憑空之推想，並非間接證據。
    至於被害人之陳述如無瑕疵，且就其他方面調查又與事實相
    符，固足採為科刑之基礎，倘其陳述尚有瑕疵，而在未究明
    前，遽採為論罪科刑之根據，即難認為適法。另告訴人之告
    訴，係以使被告受刑事訴追為目的，是其陳述是否與事實相
    符，仍應調查其他證據以資審認（最高法院61年臺上字第30
    99號判例、52年臺上字第1300號判例參照）。而上開判例所
    謂之無瑕疵，應係指被害人所為不利被告之陳述，與社會上
    之一般生活經驗或卷附其他客觀事證並無矛盾而言，至所謂
    就其他方面調查認與事實相符，非僅以所援用之旁證足以證
    明被害結果為已足，尤須綜合一切積極佐證，除認定被告確
    為加害人之外，在推理上無從另為其他合理原因之假設而言
    。末按刑事訴訟法第161條已於91年2月8日修正公布，其第1
    項規定：檢察官就被告犯罪事實，應負舉證責任，並指出證
    明之方法。因此，檢察官對於起訴之犯罪事實，應負提出證
    據及說服之實質舉證責任。倘其所提出之證據，不足為被告
    有罪之積極證明，或其指出證明之方法，無從說服法院以形
    成被告有罪之心證，基於無罪推定之原則，自應為被告無罪
    判決之諭知（最高法院92年臺上字第128 號判例參照）。按
    施用毒品者所稱其向某人買受毒品之指證，不得作為有罪判
    決之唯一證據，仍須調查其他必要之證據，以察其是否與事
    實相符；蓋毒品買受者之指證，其憑信性於通常一般人已有
    所懷疑，尚難確信其為真實，況依毒品危害防制條例第17條
    之規定，其供出毒品來源因而破獲者，復得減輕其刑，則其
    指證之真實性猶有疑慮，是施用毒品者之指證，其真實性有
    待其他必要證據加以補強。所謂必要之補強證據，固不以證
    明販賣毒品犯罪構成要件之全部事實為必要，但以與施用者
    之指證具有相當之關聯性為前提，其經與施用者之指證綜合
    判斷，已達於通常一般人均不致有所懷疑，而得確信施用者
    之指證為真實者，始得為有罪之認定，最高法院97年度台上
    字第277號判決論述綦詳。
四、本件公訴人認被告乙○○涉犯毒品危害防制條例第4條第1項
    之販賣第一級毒品罪嫌、運輸第一級毒品罪嫌及同條第2 項
    之販賣第二級毒品罪嫌、運輸第二級毒品罪嫌，無非係以：
    上開事實業據證人甲○○、己○○證述在卷，足證被告乙○○確有於上開時地攜帶海洛因毒品及甲基安非他命毒品，撥
    打電話予甲○○兜售海洛因毒品及甲基安非他命之舉，且被
    告為警方在遊藝場外查獲之海洛因19包、甲基安非他命6 小
    包，參以行政院衛生署管制藥品管理局93年10月1 日管檢字
    第0930009353號函所示：海洛因之吸食施用，於無成癮者若
    以靜脈注射使用量為每4小時使用5至10毫克，成癮者則為20
    至40毫克，以煙吸方式，約每4小時使用15-25毫克，推估最
    低致死劑量為2 百毫克，施用超過該劑量極有致命之可能；
    甲基安非他命之使用劑量為每天口服2.5-25毫克，靜脈注射
    為每天10至15毫克，最低致死劑量1 克等情，本件被告僅係
    短暫外出，苟非出於販賣毒品之意，又豈有攜帶已分裝完成
    之大量海洛因毒品及甲基安非他命毒品外出之理？且海洛因
    毒品及甲基安非他命毒品，量少價昂，查緝甚嚴，取得不易
    ，苟無利益可圖，被告又豈有干冒重典，鋌而走險販賣之理
    ？是其於販入上開毒品之初，主觀上即有販賣毒品營利之意
    圖甚明，其上開所辯，無非卸責之詞。此外，並有員警職務
    報告1紙附卷及上開第一級毒品海洛因31小包（合計淨重47.
    38公克）、第二級毒品甲基安非他命6 小包（合計毛重約4.
    61公克）、分裝吸管1支、電子磅秤1個、分裝袋94個、葡萄
    糖1包等扣案可稽；及有法務部調查局95年6月30日調科壹字
    第1200181 07號鑑定通知書、行政院衛生署管制藥品管理局
    95年7月12日管檢字第0950007251號鑑定書各1紙在卷可稽等
    ，資為其主要論據。訊據被告乙○○固坦承扣案之海洛因及
    甲基安非他命係其所有，及為警查獲並扣得上開毒品工具等
    事實，惟矢口否認涉有何上開販賣、運輸第一級毒品、第二
    級毒品犯行，辯稱：扣案之31包海洛因及6包甲基安非他命
    ，均係伊自己要施用的，而扣案之吸食器、分裝吸管、電子
    鎊秤、分裝夾鏈袋、葡萄糖等物，係伊買回毒品後秤重及施
    用毒品所需之工具；另伊被查獲當天，並沒有撥打電話給甲○○，而是甲○○打電話給伊等語。
五、經查：
  (一)扣案之第一級毒品海洛因，係被告於95年5 月24日晚上10、
    11時許，在南投南崗工業區附近，以5 萬元之價格，向綽號
    「阿明」之成年男子購買後，由被告在上開大里市○○街44
    號居住所將之分裝並摻入葡萄糖，另扣案之第二級毒品甲基
    安非他命6 包，係被告於被警查獲前，在大里市雅虎釣蝦場
    內向綽號「阿忠」之人購買的（被告向「阿忠」購買的甲基
    安非他命數量超過6 包，其中部分甲基安非他命，被告已經
    施用完畢），嗣被告於95年5月25日上午4時至4 時30分許，
    在金錢豹遊藝場外面其所駕駛之車牌號碼A4-2508 號自用小
    客車上，為警扣得第一級毒品海洛因19小包（毛重分別為0.
    32公克、0.57公克、0. 35公克、0.63公克、1.12公克、0.3
    4公克、0.45公克、0.57公克、1.49公克、0.78 公克、0.94
    公克、0.57公克、0.58公克、0.38公克、0.55公克、0.55公
    克、0.45公克、0.55公克、3.99公克）、第二級毒品甲基安
    非他命6小包（毛重分別為0.66公克、1.77公克、0.58 公克
    、0.84公克、0. 38公克、0.38公克，合計毛重約4.61 公克
    ），再由被告帶同員警於同日6 時許，前往其位於臺中縣大
    里市○○街44號居住處所，扣得第一級毒品海洛因12小包（
    毛重分別為4.02公克、8.98公克、5. 36公克、7.70 公克、
    3.75公克、2.02公克、1.79公克、1.31公克、2.01公克、0.
    61公克、1.49公克、0.35公克）、第二級毒品大麻煙草3小
    包（總淨重7.82公克）、大麻種子1小包（淨重0.23 公克）
    、吸食器2組、分裝吸管1支、電子磅秤 1個、分裝夾鏈袋94
    個、葡萄糖1 包等物之事實，業經被告坦承不諱，並有南投
    縣政府警察局搜索扣押筆錄、扣押物品目錄表、同意搜索書
    及扣案毒品照片在卷可稽（偵查卷第10-23 頁），復有上開
    物品扣案可憑。而上開合計31包之白粉，經法務部調查局鑑
    定結果，均含海洛因成分、合計淨重47.38 公克（空包裝總
    重9.60公克），純度25.46％，純質淨重12.06公克，有該局
    95年6月30日調科壹字第120018107號鑑定通知書在卷可稽（
    偵查卷第64頁）。另6 包白色或無色透明結晶或結晶性粉末
    ，經抽驗其中1包鑑定結果，檢出甲基安非他命成分（Metha
    mphetamine），送驗數量4.934公克（含6個塑膠袋及12張標
    籤），驗餘數量：4.919公克（含6個塑膠袋及12張標籤），
    亦有行政院衛生署管制藥品管理局95年7月12日管檢字第095
    0007251號鑑定書1 份在卷可參（偵查卷第133頁）；原審復
    將該6 包海洛因送內政部警政署刑事警察局鑑定（編為A1、
    A2、A3、A4、A5、A6），該局抽取編號A2、A4鑑定，均檢出
    甲基安非他命成分（Metham phetamine）；本院前審復將未
    鑑定之4 包（編為A1、A3、A5、A6）再次送請該局鑑定，結
    果亦檢出甲基安非他命成分（Methamphetamine ），有該局
    96年3月6日刑鑑字第0960026586號、96年8 月31日刑鑑字第
    0960125068號鑑定書各1份在卷可參（原審卷(二)第162頁、本
    院前審96年度上訴字第1619號卷第76頁）。被告持有扣案之
    前開物品之事實，固可認定。
  (二)推按販賣毒品罪，係指行為人基於營利之目的，而販入或賣
    出毒品而言；販賣毒品者，其主觀上須有營利之意圖，客觀
    上有販入或賣出之行為（參照最高法院96年度台上字第1013
    號判決）。關於販賣之故意，屬主觀犯罪成立要件，在訴訟
    上應依積極證據而為嚴格之證明。被告固於上開時、地，為
    警查獲持有上開扣案海洛因31包、甲基安非他命6 小包，然
    毒品取得之動機、目的、數量，因人因案而異，未可一概而
    論，而取得數量之多寡，與是否具有營利意圖，亦無絕對關
    連，仍應參酌其他事實證據而定，無從僅以客觀之持有狀態
    ，而率行臆測行為人觀犯意。
  (三)本件扣案之分裝吸管、分裝夾鏈袋、電子磅秤等物，被告始
    終供陳係伊買回毒品後秤重及施用毒品所須之工具。而分裝
    吸管、分裝夾鏈袋、電子磅秤等物，固然通常為販賣毒品常
    見之輔助工具，惟購買海洛因者為確保其所購海洛因確實達
    到約定之購買重量，避免被騙，其持電子磅秤前往交易者，
    亦所在多有，並非不可能，而分裝吸管與分裝夾鏈袋更是施
    用毒品者所常用以分裝，藉以方便攜帶外出之用。況且吸毒
    者為控制本身施用毒品之劑量，於買入毒品後，自行利用電
    子秤、分裝鏟及分裝袋等分裝一定數量之毒品以便施用，亦
    為實務上所常見。至於扣案分裝夾鏈袋雖多達94個，其用途
    固可用於分裝海洛因使用，然分裝海洛因之目的是供自己施
    用或供販賣之用，均有可能。是尚難僅以警方扣得上開之物
    ，即遽謂被告有意圖營利販賣海洛因甲基安非他命之犯意。
    參以公訴人就上開之物並未進一步舉證或說明可佐證為被告
    販賣海洛因、甲基安非他命之輔助工具，實難以上開之物之
    存在，遽認被告有販賣海洛因、甲基安非他命意圖。
  (四)又查被告對於施用毒品之頻率、數量，於95年5 月25日偵查
    中固陳稱：「（平均一次吸用幾次毒品？）一天二、三次，
    不一定。」（偵查卷第37頁）、於95年6 月15日偵訊時稱：
    「（在分裝時用哪幾種不同重量分裝？）沒有一定，小包以
    一支或二支香菸的量，方便攜帶，約0.2或0.3公克。（你一
    天要施用幾支含海洛因的香菸？）不一定，我有疾病，一天
    約要用10支左右，我在吸食時都天天用，少的時候也將近吸
    用到10支。」（偵查卷第59頁）、後於原審96年4 月16日審
    理時則供稱：「我都將海洛因摻入香煙內施用，壹支香煙都
    要0.1至0.2公克，一天要抽二十支左右，約壹包香煙的量。
    」等語（原審卷(二)第177 頁），有前後不一之情，唯此僅能
    認被告對於施用第一級毒品之頻率、數量有交待不清之處，
    尚難認被告辯以購入前開第一級毒品係供自己施用即屬全然
    不可採，是檢察官上訴意旨認被告就其施用海洛因之頻率、
    數量，前後所述不一，而推論扣案之毒品係被告用以供販賣
    云云，尚嫌速斷。
  (五)再者，依行政院衛生署管制藥品管理局91年5 月13日管檢字
    第105628號函所示：「依文獻Clarke's Isolation andIden
    tifi cation of Dr ugs第2版記載，正常人之安非他命（安
    非他命硫酸鹽）或海洛因之最低致死劑量均為200 毫克，甲
    基安非他命（甲基安非他命鹽酸鹽）最低致死劑量為1 克，
    若單次使用超過此劑量即有致命之可能，但久用成癮者對該
    藥物產生耐受性，其程度因個人體質、使用頻率與接觸時間
    之長短而異，可使其致死量增至數倍或十倍以上。重複施用
    藥物後，人體組織對藥物之感受性降低，為達到和前次使用
    的相同效果，需不斷的增加用量，稱為對該藥物產生耐受性
    。耐受性之程度與使用劑量、使用次數及用藥時間長短等因
    素有關，因個案而異。依據Remington：The Science andPr
    actice of Pharmacy第20版，每日使用數公克的安非他命，
    會產生明顯的藥物耐受性。另依據Clinical Pharmac y and
    Therapeutics第4 版，連續施用海洛因數週後，會產生藥物
    的耐受性」，查被告自83年間起，即有多次施用海洛因及甲
    基安非他命之前科，此有臺灣高等法院被告前案紀錄表在卷
    可佐，且被告於95年5月25日凌晨4時許，本案為警查獲時，
    被告坦承於被查獲前之95年5 月24日19時許，有施用海洛因
    、甲基安非他命之犯行（偵查卷第6 頁），經採其尿液送驗
    結果，亦呈嗎啡及甲基安非他命陽性反應，檢察官因此提起
    公訴，並經原審法院以95年度訴字第1557號判決，就其施用
    海洛因部分判處有期徒刑1年6月，另就施用甲基安非他命部
    分判處有期徒刑1年，並定應執行刑為有期徒刑2年4 月確定
    並送執行等情，亦有該院判決書（見偵查卷第134-136 頁）
    及臺灣高等法院被告前案紀錄表在卷可參。足見被告於本案
    查獲前之5 月24日有施用第一、二級毒品，且在此之前又有
    久用毒品並已接觸毒品時間甚長，則被告除可能係因意圖營
    利販賣毒品而持有毒品外，或為降低購入成本，或為免除個
    人施用毒品之來源中斷，或為減少多次購買為警查獲之風險
    ，其原因不一而足，亦非決無可能。次查，本件扣押之海洛
    因31包，經鑑定結果，其純質淨重為12.06 公克，甲基安非
    他命初次送驗時之重量為4.934公克（含6個塑膠袋及12張標
    籤），以該等重量而觀，及加上被告施用毒品之時間已長達
    數年之久等情以觀，被告稱其每日分別施用海洛因2 百亳克
    、甲基安非他命1 公克並非不可能（依函示海洛因、甲基安
    非他命之致死劑量分別為2百亳克、1公克，若單次使用超過
    此劑量，即有致命之可能性，惟久用成癮者對該等藥物產生
    耐受性，其程度因個人體質、使用頻率與接觸時間長短而異
    ，可使其致死量增至數倍或10倍以上），被告辯稱扣案之海
    洛因、甲基安非他命若認係供己施用，亦非顯不合理。是自
    難僅以被告持有之海洛因、安非他命不少且已分裝，即逕推
    論被告係意圖營利而販入上開毒品，而將其他有利於被告之
    合理可能均予排除。
  (六)政院海岸巡防署海洋巡防總局第十三海巡隊之本件刑事案件
    報告書中，並未記載本件係因被告打電話向甲○○兜售毒品
    ，警察使甲○○佯裝應允購買，而查獲被告等情（參偵查卷
    第1-2頁）。而公訴人根據於偵訊中甲○○證稱：「5月24日
    和戊○○分別被查獲毒品槍砲案件，乙○○是打0000000000
    號，乙○○電話中直接問還要不要東西，當時是警察接他的
    電話，乙○○當時就感覺聲音不是很熟，警察就叫我再回撥
    電話，乙○○就和我說他在華美路、向上路那邊，電話中我
    還沒跟他講我要多少量，電話中他是說他人在那裡，我以前
    是經由朋友介紹認識，因互相有留電話，這次是剛好我被查
    獲，而他剛好打電話過來，電話中沒有講要看那種毒品，但
    確定是要看毒品，乙○○他來電號碼好像是0922的」等語；
    及證人戊○○證稱：「我不認識乙○○，甲○○的手機被查
    扣，剛好乙○○打電話給甲○○，當時我被逮捕留置在查獲
    地點大樓內，是甲○○和己○○被檢警帶出去追查，剛好乙○○打電話進來」等語；暨證人己○○證稱：「我和乙○○
    不熟，甲○○和他是朋友，他綽號叫阿順，乙○○打電話給
    甲○○時我在旁邊，打來問是什麼內容我不是很清楚，後來
    警察就開我們的車載我們到遊藝場那邊，我們都在車上等著
    ，警察自己下車去，後來再把我們押回警察局」等語（以上
    見偵查卷第124、125頁），。而認被告乙○○確有於上開時
    地攜帶海洛因、甲基安非他命，撥打電話予甲○○兜售海洛
    因毒品及甲基安非他命之舉。然查：
  (1)起訴書記載證人甲○○係於95年5 月24日22時45分許為警查
    獲，被告乙○○係於95年5月25日凌晨4時30分許被警查獲，
    甲○○當天所使用之電話號碼為0000000000號等節。又被告
    乙○○於原審行準備程序時先稱95年5 月25日被查獲當天是
    甲○○打電話給伊，甲○○是打伊的手機0920（是朋友借的
    ），正確號碼忘記了（原審卷(一)第36頁），於原審審理中再
    次確認其所使用之電話號碼為0000000000號（原審卷(一)第17
    6頁）。而證人甲○○於95年7月28日在檢察官偵訊中稱：「
    （乙○○他來電號碼？）我忘了，好像是0922」；己○○於
    95年5 月25日在警詢中稱「阿順」的聯絡電話是0000000000
    號（原審卷(一)第221頁）。而經查0000000000 號電話通聯，
    該電話自95年5月24日19時41分起至95年5月25日凌晨3 時46
    分止，僅有發話紀錄，並無受話紀錄，期間於95年5 月25日
    凌晨2時2分、2時23分、3時30分、3時46分，共撥打了4通電
    話到0000000000號電話，另於被告被查獲前之4 時23分，雖
    有1通受話紀錄，但發話方之號碼開頭既不是0920也不是092
    2 ，有台灣大哥大資料查詢所顯示之雙向通聯紀錄可稽（偵
    查卷第154頁正、反面）。
  (2)證人甲○○於偵訊時雖稱：伊為警查獲後，乙○○有打0000
    000000號，電話中直接問伊還要不要東西云云；證人己○○
    稱：乙○○打電話給甲○○時伊在旁邊云云。然此顯與上開
    通聯紀錄所顯示之情形不合，所述均非可信。嗣證人甲○○
    於原審審理時證述：「（你於95年5 月24日晚上被警察查獲
    後，乙○○有無主動打電話給你？）沒有」等語（原審卷(二)
    第97頁），應與事實相符，而足採信。另證人戊○○證稱：
    「（95年5 月24日晚上10點45分，你是不是在臺中市○○區
    ○○路170號8樓之3 為警查獲？）是的」、「（你在學府路
    被警查獲的時候，有發現甲○○有接到別人打來的電話？）
    我不知道，我被警察抓的時候，我被控制在現場，甲○○、
    己○○就被帶離開」等語（見原審卷(二)第109-110 頁），證
    稱不知情，亦屬可信。又依證人即員警施文村於原審證述：
    「我們先查獲甲○○的案件。我們先查獲甲○○持有安非他
    命及海洛因，在場還有其他人，當時查獲以後，甲○○說要
    帶我們去找毒品的來源，是一個綽號叫阿順的人，甲○○主
    動帶我們去台中市○○路與華美街口，當時先去看阿順的車
    子在不在，當時他的車子停在金錢豹遊藝場的騎樓裡面，車
    牌是A4-2508 號，當時承辦的是南投地檢署檢察官帶隊的，
    我們就到遊藝場內找阿順這個人，當時進去店內有20個同事
    ，就把裡面的客人逐一過濾，再打甲○○提供的阿順的電話
    ，讓阿順的電話響，確認阿順，我們就找到乙○○，我們盤
    查乙○○的時候，他就趁機將車鑰匙丟在地上，被我們發現
    ，我們詢問是不是那部車子，乙○○就有承認車子是他開的
    ，經過他同意搜索後，我們就在車上查獲扣案筆錄所記載的
    毒品」等語（原審卷(一)第178 頁），亦未證述被告乙○○有
    於甲○○被查獲之後，撥打甲○○持用之上開電話給甲○○
    之情。再就證人己○○於原審所證「（偵訊中妳說甲○○打
    電話給乙○○時，妳在旁邊，是什麼時候發生的事情？）95
    年5 月24日被警察查獲，在我住處樓下那邊，當時乙○○打
    給甲○○，他們兩個通電話，我在旁邊有點距離，不知道他
    們在說什麼」、「（妳說被查獲之後，在妳住處樓下，乙○○有打一通電話給甲○○，妳是否能夠確認該通電話是乙○○打給甲○○？）那時有點距離，我不太確定是乙○○打的
    ，他們講完電話就直接到金錢豹遊藝場，我是聽甲○○講我
    才知道是乙○○打的」、「（這通電話是甲○○打出去還是
    甲○○接到，請妳確認？）我轉過去的時候，甲○○已經在
    講電話了，所以我不確定」等語（見原審卷(二)第105、107頁
    ）；及證人即員警曾景平於原審所證：「（之前甲○○證述
    說乙○○有打0000000000的電話，在電話中問要不要看東西
    ，當時是警察接的，乙○○感覺聲音不是很熟，警察就叫我
    回撥，乙○○就跟我說他在華美街向上路那邊，請問當天你
    們查獲甲○○之後，是否有發生他跟乙○○電話往來的情形
    ？）我當時不在甲○○旁邊，我跟戊○○在樓上，我當時負
    責帶隊，甲○○那時有陳述綽號叫順仔在金錢豹遊藝場那邊
    ，他說那邊有東西，去那邊，他身上會有毒品」等語（原審
    卷(二)第115 頁），亦均不能證實甲○○為警查獲後，被告乙○○有打電話給甲○○要販賣海洛因、甲基安非他命給甲○○之情。
  (3)再者，依證人甲○○於原審所證：「（你記得你是什麼時候
    打電話給乙○○？）那天被抓的當時。警察查看我手機內撥
    出去的電話號碼，一一詢問我這些電話號碼是誰的，叫我交
    代清楚，剛好手機顯示的最後一通就是我打給乙○○的，警
    察就問我說這是誰，我就說朋友，他就帶我去找乙○○」、
    「（你說警察叫你打給乙○○，當天警察是怎麼講的？）警
    察查獲我們，說這是誰的電話叫我講出來，問我找乙○○幹
    什麼，我說以前曾經有叫他幫我拿毒品，警察就叫我趕快打
    給他，問看看他有沒有毒品」、「（你打給被告之後，乙○○如何回答？）他說他在華美街打電動玩具，叫我過去」、
    「（乙○○有叫你過去拿毒品？）沒有，毒品是我問他，他
    叫我過去」、「（辯護人剛剛問你跟乙○○在電話中交談的
    時候有沒有提到毒品，你回答說沒有，他只叫我過去電動玩
    具店，為何你在偵訊中說乙○○在電話中問我還要不要東西
    ？）在偵訊中我是說被警查獲之前乙○○曾經打電話給我問
    我要不要東西，並不是被查獲之後我打給乙○○的時候講的
    」等語（見原審卷(二)第94-102頁）；及證人曾景平於原審證
    述：「（依照卷內資料是先查獲甲○○案再查獲乙○○，兩
    案有何關連？）那天是主要查戊○○的槍砲，查獲後，甲○○有主動表示要提供毒品的上游供我們追查，甲○○就說有
    一個上游現在在金錢豹遊藝場，我們有帶他去現場，甲○○
    還有確認乙○○的車子在現場，我們才進去請乙○○出來，
    後來乙○○同意搜索，我們才搜查」、「（你們當時去查阿
    順，是根據甲○○提供的資料認定他涉及什麼犯罪去查阿順
    的？）甲○○提供阿順的電話，到金錢豹遊藝場確認身分，
    因為甲○○用電話確定人，再確定車輛，我們根據車輛去做
    搜索，甲○○當時說他有跟阿順拿一、兩次毒品，所以我們
    認為阿順是涉及販賣毒品」（原審卷(二)第114至116頁）；並
    參酌證人施文村、己○○於原審之前述證詞可知：甲○○為
    警查獲後，被告乙○○並未主動打電話向甲○○兜售海洛因
    或甲基安非他命，當時是因甲○○、戊○○、己○○因施用
    毒品之行為先被警查獲，警察叫渠等供出毒品來源，甲○○
    才以其持用之0000000000號電話打給被告，確認被告有在遊
    藝場，好讓警察前往調查，且被告與甲○○於通話中，僅謂
    其人在何處，並未提及毒品乙事。又甲○○被查獲時，縱然
    曾向警察供稱毒品來源是被告，然其於原審證稱不曾向被告
    買過或拿過毒品，其稱：「（你剛剛說警方看到我最後一通
    電話紀錄是乙○○，我請乙○○幫我拿毒品，你所謂「拿毒
    品」是什麼意思？）我打電話給乙○○，是請他幫我問看看
    有沒有可以拿安非他命」、「（本案被查獲前，你有沒有向
    乙○○購買毒品？）沒有」、「（本案發生之前，乙○○有
    沒有幫你跟別人拿過毒品？）沒有，但是我曾經有拿錢給乙○○過，請他幫我拿毒品，但是他找不到朋友，錢又還給我
    」、「（你之前拜託乙○○幫你跟他的朋友拿毒品，乙○○
    有沒有跟你說幫你拿毒品，你要給他任何的好處？）沒有，
    因為他自己也有在吸毒品等語（原審卷(二)第98頁）；另證人
    戊○○於原審亦證稱：「（95年5 月24日當天甲○○、己○○被警查獲持有安非他命及海洛因你是否知道？）知道」、
    「（查獲現場你有沒有聽他們兩人說毒品來源是向誰取得？
    ）沒有」等語（見原審卷(二)第110 頁）。綜上，本件並無證
    據證明被告曾打電話向甲○○兜售海洛因及甲基安非他命，
    亦不能證明甲○○曾向被告購買海洛甲或甲基安非他命，是
    檢察官此部分起訴之事實，尚有誤會。
六、又公訴人認被告有運輸第一級毒品海洛因、第二級毒品甲基
    安非他命之行為。然查：「毒品危害防制條例所稱之運輸，
    係指單純運輸並無他項目的者而言，若以販賣目的而從事於
    搬運之行為，仍成立意圖販賣而持有（或販賣）之罪（本院
    24年上字第1673號判例、24年7 月總會決議事項38參照）。
    否則單純為轉讓、施用等目的所為之搬運毒品行為，豈不皆
    應依運輸毒品論罪（至於從國外或甲地販入毒品後，再運輸
    入境或運輸至乙地，因另有運輸之意思及行為，與此情形不
    同）」（最高法院92年度台上字第1184號裁判意旨參照）；
    「毒品危害防制條例之運輸毒品罪，所稱之「運輸」係指轉
    運輸送而言，不以國外輸入國內或國內輸出國外者為限，其
    在「國內運送」者，亦屬之，至於運輸之動機、目的是否意
    在為己或為他人，運輸之方法為海運、空運、陸運或兼而有
    之，均非所問。至零星夾帶或短途持送者，雖得斟酌實際情
    形，依持有毒品罪論科，但仍以無運輸或販賣之意圖者為限
    」（最高法院94年度台上字第2845號判決意旨參照）。經查
    ，本件並無積極明確之證據足以證明被告係意圖營利而販入
    上開31包海洛因、6 小包甲基安非他命；且經查又無證據足
    以證明被告於被查獲時，係先主動打電話與當時為警查獲之
    證人甲○○聯絡，要向甲○○兜售海洛因或甲基安非他命。
    而被告有長期施用海洛因與甲基安非他命之情，則被告辯稱
    該等被查獲之海洛因、甲基安非他命，係為供己施用而購入
    等語，亦非不可採信，且經原審法院另案判決被告罪刑並將
    該等毒品沒收銷燬在案，已如前述。被告購入該等毒品之後
    將之攜回家中，其後又將之攜帶外出，既係為己施用之目的
    ，又無「運輸」犯行所指轉運輸送之意圖，依上說明，自不
    構成運輸第一級毒品海洛因、第二級毒品甲基安非他命之罪
    行。
七、綜上所述，本件公訴人認被告涉犯販賣及運輸第一、二級毒
    品罪嫌，所憑證據，未達通常一般人均不致有所懷疑，而得
    以確信其為真實之程度。此外，本件復查無其他積極證據足
    認被告有何公訴人所指之犯行，揆諸首揭法條及判例意旨說
    明，要屬不能證明被告此部分犯罪。
八、按「‧‧又依同法第267條、第268條之規定，刑事裁判採訴
    訟主義，法院應就已經起訴及起訴效力所及之犯罪事實全部
    加以審判，將審理結果之裁判主旨記載於判決書之主文欄，
    以回應起訴之請求。故檢察官以實質上一罪起訴者，法院審
    理結果，如認其中一部有罪，他部無罪、免訴或不受理，其
    判決主文固僅須記載有罪部分，以為單一刑罰權之宣示，而
    就其餘部分於理由欄敘明毋庸於主文另行諭知之理由，即為
    已足；但如認為一部應免訴或不受理，他部無罪，則應全部
    於主文內加以記載，始足以表示已就起訴事實全部加以裁判
    ，以符訴訟主義之本旨（本院55年度第4次民、刑庭總會會
    議決議(九)參照）‧‧依上開起訴事實觀之，起訴範圍自包括
    販賣及持有二部分。嗣第一審經審理結果，以查無積極證據
    足認被告確有公訴人所指之上開販賣犯行，判決諭知被告無
    罪第一審檢察官不服上開無罪部分之判決提起第二審上訴，
    原判決雖仍認不能證明被告涉有販賣甲基安非他命犯行，並
    認【被告被訴販賣罪名中所包括之持有第二級毒品甲基安非
    他命行為，事實上應屬被告所持有而供己施用之範疇】，但
    以被告另自94年11月初某日起至95年1 月14日止，連續多次
    施用甲基安非他命之犯行，業經台灣高雄地方法院以94年度
    訴字第923號刑事判決判處有期徒刑5月，並於95年9 月11日
    確定在案，有台灣高等法院被告前案紀錄表及前開判決書在
    卷可稽，本件被告被訴持有甲基安非他命部分之行為，屬其
    上開施用而持有甲基安非他命犯行之範疇，與前述已判決確
    定之施用甲基安非他命犯行間，有吸收犯之實質上一罪關係
    ，應為其施用甲基安非他命犯行之確定判決效力所及，則依
    前揭說明，原審自應就被告被訴涉嫌販賣甲基安非他命及持
    有甲基安非他命二部分，分別於主文內諭知無罪及免訴之判
    決，始為適法。」（最高法院96年度台非字第129 號判決意
    旨參照），原審為被告無罪之判決，固非無見，惟查被告持
    有第一、二級毒品部分，原審未予審判，尚有未合，公訴人
    上訴意旨，以被告有販賣及運輸第一、二級毒品，雖無理由
    ，惟原判決既有上開可議，仍應由本院將原判決予以撤銷改
    判，另為被告被訴販賣及運輸第一、二級毒品部分無罪之諭
    知，至被告持有第一、二級毒品部分，起訴書業已明，為
    起訴範圍，因販賣及運輸第一、二級毒品判決無罪，即與持
    有第一、二級毒品部分無實質一罪關係，然持有因已為其施
    用第一、二級毒品部分所吸收，而被告施用第一、二級毒品
    部分，業經臺灣臺中地方法院以95訴字第1557號判處有期徒
    刑1年6月、1年，應執行有期徒刑2年4 月確定，已如前述，
    揆之上開最高法院判決意旨，自應依刑事訴訟法第302條第1
    款規定，為免訴之諭知。
九、另第一審公訴檢察官以另案被告己○○於95年5 月24日經警
    查獲時，扣得甲基安非他命4包，而據己○○供稱該4包甲基
    安非他命係向「阿順」之人所購買，「阿順」的電話是0000
    000000號，因認被告有販賣甲基安非他命予己○○云云。經
    查：
  (一)證人己○○於95年5 月25日於警詢中雖稱：伊使用之的電話
    有0000000000、0000000000、0000000000，被查扣的4 包甲
    基安非他命是95年5 月24日20時，向阿順買的，阿順的電話
    是0000000000號」等語（見原審卷4第220-222頁），惟證人
    己○○於原審證稱「（當時在妳住處查扣妳持有安非他命 4
    小包？）是的」、「（查扣安非他命4 小包的來源？）是我
    在遊樂場向綽號叫小胖買的」等語（見原審卷(二)第103 頁）
    ，其先後陳述之情節不一，已無從遽予採信。而門號000000
    0000號電話固係被告乙○○所持用，惟觀諸卷附之通聯紀錄
    顯示，門號0000000000號電話於95年5 月24日整日均未曾與
    己○○使用之上開門號0000000000、0000000000、00000000
    00號行動電話有何通聯情形（見原審卷(一)第63-67 頁）。依
    一般常情，購買毒品者以電話聯繫購買毒品事宜時，應會於
    購買當天與販毒者聯絡，以便確認交易時間、地點、毒品種
    類及價量，而己○○於警詢中供稱係於95年5 月24日20時許
    向持用門號0000000000號電話之「阿順」購買甲基安非他命
    ，惟卻未見彼此間有何電話通聯情形，顯有違常之處。
  (二)再依證人己○○使用之門號0000000000行動電話通聯紀錄所
    顯示之基地台位置：己○○於95年5 月24日19時15分40秒起
    至同日19時24分58秒，在南投縣草屯鎮○○路1782號，19時
    40分18秒在同鎮○○路2257號、同日20時07分30秒起至20時
    42分18秒在台中縣大里市○○路○段702號，其後即移往台中
    市○○街（見原審卷一第62、63頁），可知持用該門號電話
    之證人己○○於當日下午7時至8時期間，均未出現在大里市
    。而門號0000000000號電話通聯紀錄所顯示之基地台位置為
    ：於95年5 月24日19時13分16秒在台中縣太平市、同日19時
    20分43秒在台中縣大里市、19時23分52秒起至20時41分48秒
    止，位置分別在台中市○區○村路○○○路、霧峰鄉○○路
    、草屯鎮○○段、光華段、南投市○○路、南崗路、彰化縣
    芬園鄉○○段、台中縣霧峰鄉○○路，至20時47分11秒才出
    現在台中縣大里市○○路（見原審卷(一)第66頁），可知持用
    該門號電話之被告乙○○於當日下午20時47分11秒係在台中
    縣大里市○○路使用該門號電話。則兩者對照觀之，證人己○○於當日下午7時至8時許，既未出現在大里市，其於警詢
    時卻稱於95年5 月24日20時許，在大里市○○路立人橋上向
    阿順購買4 包安非他命云云，難認屬實，不足採為不利於被
    告乙○○之認定。
  (三)本件扣案如上開所示6 包甲基安非他命，與證人己○○所持
    有之4 包甲基安非他命，經內政部警政署刑事警察局鑑定結
    果，認為「被告所持有之該6 包甲基安非他命編號A1至A6，
    己○○所持有之該4 包甲基安非他命編號B1至B4，其中A1至
    A3外觀型態均相似，抽驗A2檢出甲基安非他命成分，純度約
    98.5%。A4至A6外觀型態均相似，抽驗A4 檢出甲基安非他命
    成分，純度約98.8%。B1至B4外觀型態均相似，抽驗B1 檢出
    甲基安非他命成分，純度約97.0%」等情，有該局96年3 月6
    日刑鑑字第0960026586號鑑定書1 份在卷可參（見原審卷(二)
    第162頁）。依上開鑑定結果，被告持有之6包甲基安非他命
    純度為98.8%或98.5%，極為近似，而己○○所持有之該4 包
    甲基安非他命之純度卻為97.0%，相差1% 以上，自難遽認證
    人己○○被查扣之4包甲基安非他命係購自被告。
  (四)末查證人己○○被查扣之4 包甲基安非他命倘係購自被告，
    被告在交付甲基安非他命予己○○時，極有可能在包裝袋上
    留下指紋；惟證人己○○所持有之4 包甲基安非他命，經本
    院前審審理時採取被告之指紋送請法務部調查局鑑定結果，
    在包裝袋上未發現有清晰可供比對之指紋，有該局96年9 月
    29日調科貳字第09600424100號鑑定書1份在卷可參（本院前
    審96年度上訴字第1619號卷第100-102 頁）。然果若被告曾
    經販賣交付甲基安非他命給己○○，極有可能在包裝袋上留
    下指紋，而此項證據調查為被告主動聲請（本院前審96年度
    上訴字第1619號卷卷第72頁），設非被告未販賣甲基安非他
    命給己○○，衡情應不敢於提出此項證據調查。
  (五)縱上所述，尚不能證明被告有販賣甲基安非他命給己○○。
    此部分係原審公訴檢察官於原審審理時提出被告販賣甲基安
    非他命給己○○之證據，企圖說服原審，惟被告有無販賣甲
    基安非他命予己○○部分，並未經公訴人起訴，是以縱然被
    告確有販賣甲基安非他命給己○○，但檢察官起訴之事實既
    經本院認定無法成立，自與販賣甲基安非他命給己○○部分
    無任何裁判上一罪之關係，何況經查結果，亦無證據可資證
    明被告有販賣甲基安非他命給己○○之事實，爰附予敘明。
據上論斷，應依刑事訴訟法第369條第1項前段、第364條、第301
條第1項前段、第302條第1款，判決如主文。
本案經檢察官丁○○到庭執行職務。
中    華    民    國    98    年    2    月    24    日
            刑事第五庭  審判長法  官  趙  春  碧
                              法  官  賴  恭  利
                              法  官  何  秀  燕
以上正本證明與原本無異。
如不服本判決應於收受送達後十日內向本院提出上訴書狀，其未
敘述上訴理由者，並得於提起上訴後十日內向本院補提理由書（
均須按他造當事人之人數附繕本）「切勿逕送上級法院」。
                              書記官  郭  振  祥
中    華    民    國    98    年    2    月    24    日


司法院資訊處製作；財團法人民間司法改革基金會備份。
